【裁判字號】    99,訴,763
【裁判日期】    990623
【裁判案由】    確認區分所有權人會議決議無效等
【裁判全文】
臺灣高雄地方法院民事判決               99年度訴字第763號
原      告  乙○○
訴訟代理人  庚○○
被      告  澄湖園景湖樓管理委員會
兼法定代理  己○○
人                    之6
被      告  丙○○
被      告  壬○○
被      告  甲○○
被      告  辛○○
被      告  癸○○
被      告  戊○○
共      同
訴訟代理人  丁○○
當事人間確認區分所有權人會議決議無效等事件，本院民國99年
6月2日言詞辯論終結，判決如下：
 主  文
確認被告澄湖園景湖樓管理委員會於民國98年12月20日召開之98
年度第2次區分所有權人會議決議無效。
確認被告己○○、丙○○、壬○○、甲○○、辛○○、癸○○、
戊○○於前開決議之第13屆委員選舉，當選無效。
訴訟費用由被告負擔。
  事  實
一、原告主張：被告澄湖園景湖樓（下稱系爭大樓）管理委員會
    於民國97年1 月7 日召開96年度第2 次區分所有權人會議，
    該次會議及會中選舉被告己○○、丙○○、壬○○、甲○○
    、辛○○、吳丁宏、戊○○等擔任系爭大樓第12屆管理委員
    會委員之決議，業經本院98年度訴字第932 號判決無效確定
    ，故系爭大樓自97年1 月1 日起應視為無管理委員會且未推
    選管理負責人之狀態，應依公寓大廈管理條例第25條由區分
    所有權人互推之召集人推選管理負責人，惟被告己○○竟於
    無效任期內以第12屆主任委員之名義，於98年11月29日上午
    10時召開98年度第1 次區分所有權人會議，後因出席人數不
    足而流會，復於同年12月20日上午10時召開98年度第2 次區
    分所有權人會議（下稱系爭會議），系爭會議未經合法召集
    人召集，明顯違反召集程序，故該次會議決議應為無效，而
    會中選舉被告己○○、丙○○、壬○○、甲○○、辛○○、
    癸○○及戊○○等人為系爭大樓第13屆管理委員之選舉結果
    亦應無效，為此爰依公寓大廈管理條例第25條、第1 條第2
    項、民法第56條之規定，求為判令：(一)被告澄湖園景湖樓大
    樓第12屆管理委員會於98年12月20日上午10時召開98年度第
    2 次區分所有權人會議決議無效；(二)確認於前述會議中決議
    選出第13屆管理委員，主任委員己○○、副主任委員丙○○
    、財務委員壬○○、監察委員甲○○、總務委員辛○○、安
    全委員癸○○、管理委員戊○○等7 人之選舉結果無效。
二、被告之答辯：被告對原告主張98年度第2 次區分所有權人會
    議無效與會中委員選舉結果當選無效均不爭執，但其不願重
    新召開區分所有權人會議，爰聲明求為判決：原告之訴駁回
    。
三、兩造爭執及不爭執事項：
  (一)不爭執部分：
  1.被告系爭大樓管理委員會於97年1 月7 日召開96年度第2 次
    區分所有權人會議，該次會議及會中選舉被告己○○、丙○○、壬○○、甲○○、辛○○、吳丁宏、戊○○等擔任被告
    第12屆管理委員會委員之決議，業經本院98年度訴字第932
    號於98年12月31日判決無效，嗣於99年2 月9 日確定。
  2.被告己○○以主任委員身分擔任召集人，於98年12月20日召
    開系爭大樓98年度第2 次區分所有權人會議，會中選舉被告
    己○○、丙○○、壬○○、甲○○、辛○○、癸○○及戊○○等人為系爭大樓管理委員會第13屆管理委員。
  (二)爭執部分：
  1.本件有無確認利益？
  2.系爭大樓98年度第2 次區分所有權人會議是否因召集程序不
    合法而無效？若是，會中選舉被告己○○、丙○○、壬○○
    、甲○○、辛○○、癸○○及戊○○等人為系爭大樓第13屆
    管理委員之決議是否亦為無效？
四、本院之判斷：
  (一)原告是否有確認之利益？
  1.按確認法律關係之訴，非原告有即受確認判決之法律上利益
    者，不得提起之；確認證書真偽或為法律關係基礎事實存否
    之訴，亦同。民事訴訟法第247 條第1 項，定有明文。又確
    認之法律關係，不分性質與種類均得為確認，例如，債權關
    係、物權關係、親子關係、夫妻關係均可。即使確認之法律
    關係不存於原告與被告之間，而存於當事人與第三人之間，
    如有即受確認判決之法律上之利益者，亦得提起。而民事訴
    訟法第247 條所謂即受確認判決之法律上利益，係指法律關
    係之存否不明確，原告主觀上認其在法律上之地位有不安之
    狀態存在，且此種不安之狀態，能以確認判決將之除去者而
    言，故確認法律關係成立或不成立之訴，苟具備前開要件，
    即得謂有即受確認判決之法律上利益，有最高法院42年台上
    字第1031號、52年台上字第1237號、52年台上字第1240號判
    例可資參照。
  2.原告主張系爭區分所有權人會議係由未具區分所有權人身分
    之被告己○○所召集，其所召集之系爭區分所有權人會議所
    為系爭決議當然自始無效不存在等語，雖被告不否認原告主
    張之上開事實，然被告於99年6 月12日本院審理時明確表示
    不願意重新召開區分所有權人會議，則系爭決議之法律關係
    之存否仍屬不明確，已影響原告身為區分所有權人之權益，
    ，是原告因系爭決議之法律關係之存否不明確，已致其私法
    上之地位及權利有不安之狀態存在，該不安狀態延續至今，
    並得以本確認判決予以除去，揆諸上開說明，原告提起本件
    確認之訴即有受確認判決之法律上利益。
  (二)系爭大樓98年度第2 次區分所有權人會議是否因召集程序不
    合法而無效？若是，會中選舉被告己○○、丙○○、壬○○
    、甲○○、辛○○、癸○○及戊○○等人為系爭大樓第13屆
    管理委員之決議是否亦為無效？
  1.按區分所有權人會議除第28條規定外，由具區分所有權人身
    分之管理負責人、管理委員會主任委員或管理委員為召集人
    ；管理負責人、管理委員會主任委員或管理委員喪失區分所
    有權人資格日起，視同解任。無管理負責人或管理委員會，
    或無區分所有權人擔任管理負責人、主任委員或管理委員時
    ，由區分所有權人互推1 人為召集人；召集人任期依區分所
    有權人會議或依規約規定，任期1 至2 年，連選得連任1 次
    。但區分所有權人會議或規約未規定者，任期1 年，連選得
    連任1 次。又區分所有權人會議之決議，除規約另有規定外
    ，應有區分所有權人2/3 以上及其區分所有權比例合計2/3
    以上出席，以出席人數3/4 以上及其區分所有權比例占出席
    人數區分所有權3/4 以上之同意行之。公寓大廈管理條例第
    25條、第31條分別定有明文。是依上開規定說明，公寓大廈
    區分所有權人會議之召集，係規範區分所有權人會議召集之
    方法，苟未經召集人合法召集而集會，即屬非法成立之機關
    ，不能為社區為意思決定而為有效之決議，且在形式上亦屬
    不具備成立要件之會議，其會議所為決定，要屬自始、當然
    無效而不存在，且不能因時間經過或別無異議，而認其瑕疵
    可以治癒。
  2.經查，原告主張被告己○○以主任委員身分擔任召集人，於
    98年12月20日召開系爭大樓98年度第2 次區分所有權人會議
    ，並選舉被告己○○、丙○○、壬○○、甲○○、辛○○、
    癸○○及戊○○等人為系爭大樓管理委員會第13屆管理委員
    等情，為兩造所不爭執，復有區分所有權人會議開會通知單
    及會議紀錄等資料附卷可參，此部分事實，應可認定。然被
    告系爭大樓管理委員會於97年1 月7 日召開96年度第2 次區
    分所有權人會議，並於次會議中選舉被告己○○、丙○○、
    壬○○、甲○○、辛○○、吳丁宏、戊○○等擔任被告系爭
    大樓第12屆管理委員會委員之決議，業經本院98年度訴字第
    932 號於98年12月31日判決無效確定，是被告己○○並非被
    告系爭大廈之主任委員一事，應可認定，是以被告系爭大廈
    自97年開始即屬無主任委員之狀況。然依公寓大廈管理條例
    施行細則第7 條「本條例第25條第3 項所定由區分所有權人
    互推1 人為召集人，除規約另有規定者外，應有區分所有權
    人2 人以上書面推選，經公告十日後生效。前項被推選人為
    數人或公告期間另有他人被推選時，以推選之區分所有權人
    人數較多者任之；人數相同時，以區分所有權比例合計較多
    者任之。新被推選人與原被推選人不為同一人時，公告日數
    應自新被推選人被推選之次日起算。前2 項之推選人於推選
    後喪失區分所有權人資格時，除受讓人另為意思表示者外，
    其所為之推選行為仍為有效。區分所有權人推選管理負責人
    時，準用前3 項規定。」之規定，應由區分所有權人互推一
    人為召集人，並經10日之公告始生效。惟查，被告系爭大廈
    於98年12月20日之區分所有權人會議之召集，關於召集人及
    主席之選任，並未踐行前開公告10日及互推一人之程序，而
    由無召集權人之被告己○○擔任主席，足認上開會議之召集
    ，係非經有權召集者合法之召集，故該會議所為之決議，依
    公寓大廈管理條例第1 條第2 項、民法第56條之規定，係屬
    當然無效。
  3.又查，被告己○○、丙○○、壬○○、甲○○、辛○○、癸○○及戊○○等人之第13屆委員資格，既係由無法律上效力
    之決議所選出，則渠等之當選委員資格應屬無效，自不待言
    ，從而原告起訴請求判決如主文所示，為有理由，應予准許
    。
五、本件判決基礎已臻明確，兩造其餘爭執事項及所提出之攻擊
    防禦方法暨訴訟資料，經核與判決基礎不生影響，爰不一一
    論駁，併予敘明。
六、結論：原告之訴為有理由，依民事訴訟法第78條，判決如主
    文。
中    華    民    國    99    年    6     月    23    日
                  民事第一庭  法    官  張茹棻
上為正本係照原本作成。
如不服本判決，應於送達後20日內，向本院提出上訴狀並表明上
訴理由，如於本判決宣示後送達前提起上訴者，應於判決送達後
10日內補提上訴理由書（須附繕本）。
中    華    民    國    99    年    6     月    23    日
                              書 記 官  黃美秀

司法院資訊處製作；財團法人民間司法改革基金會備份。
